【裁判字號】    96,易,1388
【裁判日期】    970530
【裁判案由】    公共危險
【裁判全文】
臺灣桃園地方法院刑事判決              96年度易字第1388號
公  訴  人  臺灣桃園地方法院檢察署檢察官
被      告  甲○○
上列被告因公共危險案件，經檢察官提起公訴（台灣桃園地方法
院檢察署96年度偵字第7023號），本院判決如下︰
    主  文
甲○○失火燒燬現供人使用之住宅，處有期徒刑月，如易科罰
金，以新台幣壹仟元折算壹日，減為有期徒刑壹月又拾伍日，如
易科罰金，以新台幣壹仟元折算壹日。緩刑貳年。
    事  實
一、甲○○於民國94年2 月6 日委由洪秋萍向曾鈞鴻承租所有坐
    落桃園縣桃園市○○○街259 號12樓之2 之房屋供住宅使用
    （曾鈞鴻及洪秋萍均另經檢察官處分不起訴確定），並約定
    甲○○得使用屋內原有裝設於臥室內之冷氣機及其他家電用
    品。甲○○身為該房屋及各項電器用品之使用人，本應注意
    隨時檢視維護屋內裝設之冷氣機，並於發現冷氣機運轉出現
    不明噪音顯然有異時，立即委請富有電器修復專業知識之人
    員前來檢修、或停止運轉，以避免因使用不當或其他因素造
    成冷氣機短路而造成引燃之危險發生，且依當時情形，並無
    不能注意情事，竟疏於注意，於其向曾鈞鴻承租上揭房屋時
    ，即已知悉該冷氣機運轉時會不斷發出不明聲響，且明知此
    聲響絕非正常運轉下所會產生而屬異常狀態，倘遲不修繕或
    繼續使用將可能因內部電源短路致引燃火勢，竟未委人修繕
    或停止使用，而繼續使用，並於95年8 月16日中午12時許睡
    覺前開啟該冷氣機，迄當日下午3 時許，因該冷氣機內部電
    源供應器發生短路過熱終引發火勢並致延燒，故而失火燒燬
    該屬曾鈞鴻所有現供甲○○使用之住宅，並延燒上址樓下即
    民有五街259 號11樓之2 乙○○所有現供人使用之住宅，而
    導致上述二住宅之天花板、地板、混凝土牆壁、室內物品及
    裝璜等處分別燒損或變色、碳化、剝落而燒燬。嗣經桃園縣
    政府消防局桃園分隊趕至始將火勢撲滅，幸未釀成人員之傷
    亡。
二、案經乙○○告訴台灣桃園地方法院檢察署檢察官偵查起訴。
    理  由
一、上揭犯罪事實，業據被告甲○○於本院審判中時坦承不諱，
    並有曾鈞鴻、乙○○於桃園縣政府消防局之證詞可證，復與
    本件火災原因鑑識人員曾瓊萱於檢察官偵查中證述之情形相
    符。此外尚有桃園縣政府消防局火災原因調查報告書、火災
    現場勘查紀錄及原因研判、火災出動觀察紀錄、火災現場圖
    各1 份及火災現場照片附卷可稽。被告自白應與事實相符，
    堪予採信。綜上，本件事證明確，被告犯行堪予認定，應依
    法論科。
二、核被告甲○○所為，係犯刑法第173 條第2 項之失火燒燬現
    供人使用之住宅罪。按刑法第173 條第2 項失火燒燬現供人
    使用之住宅罪，其直接被害法益，為一般社會之公共安全，
    雖同時侵害私人之財產法益，但仍以保護社會公安法益為重
    ，況失火行為原含有毀損性質，而失火燒燬現供人使用之住
    宅罪，自係指供人居住房屋之整體而言，應包括墻垣及該住
    宅內所有設備、傢俱、日常生活上之一切用品。故一個失火
    行為，若同時燒燬住宅與該住宅內所有其他物品，無論該其
    他物品為他人或自己所有，與同時燒燬數犯罪客體者之情形
    不同，均不另成立刑法第175 條第3 項失火燒燬住宅以外他
    人或自己所有物罪（最高法院79年台上字第1471號判例意旨
    參照）。次按刑法上公共危險罪，其所保護之法益，重在公
    共安全，故其罪數應以行為之個數定之，又一失火行為所燒
    燬之對象縱然不同，但行為僅一個，而應為整體的觀察，成
    立單純一罪（最高法院85年度台上字第2608號判決意旨參照
    ）。查本件被告之失火行為，除燒燬其所承租之桃園縣桃園
    市○○○街259 號12樓之2 之住宅外，復因火勢延燒，致樓
    下之民有五街259 號11樓之2 乙○○住家亦受波及燒燬，然
    如前所述，被告之失火行為單一，僅成立一罪。爰審酌被告
    之過失程度，本件失火行為所生危害，犯後坦認犯行、態度
    非惡等一切情狀，量處如主文所示之刑，並諭知易科罰金之
    折算標準。末按，中華民國96年罪犯減刑條例業於96年7 月
    16 日 施行，查本件被告上開犯行係在96年4 月24日前，爰
    依中華民國96年罪犯減刑條例第2 條第1 項第3 款，減其刑
    期二分之一，並諭知易科罰金折算標準。又被告前未曾因故
    意犯罪受有期徒刑以上刑之宣告，此有台灣高等法院被告前
    案紀錄表1 份附卷可稽，其因一時未盡注意義務致罹刑章，
    惟事後坦認過失，深具悔意，堪信無再犯之虞，本院因認所
    宣告之刑以暫不執行為適當，併諭知緩刑2 年，以啟自新。
三、據上論斷，依刑事訴訟法第299 條第1 項，刑法第173 條第
    2 項、第41條第1 項前段、第74條第1 項第1 款，中華民國
    96年罪犯減刑條例第2 條第1 項第3 款、第7 條，刑法施行
    法第1 條之1 第1 項、第2 項前段，判決如主文。
本案經檢察官邱文中到庭執行職務。
中    華    民    國    97    年    5     月    30    日
                  刑事第十一庭  法  官  紀凱峰
以上正本證明與原本無異。
如不服本判決，應於判決送達後10日內向本院提出上訴狀（應附
繕本），其未敘述上訴理由者，應於上訴期間屆滿後20日內補提
理由書狀於本院，上訴於臺灣高等法院。
                                書記官  高文靜
中    華    民    國    97    年    6     月    5     日
附錄論罪科刑法條
中華民國刑法第173條
（放火或失火燒燬現住建築物及交通工具罪）放火燒燬現供人使
用之住宅或現有人所在之建築物、礦坑、火車、電車或其他供水
、陸、空公眾運輸之舟、車、航空機者，處無期徒刑或7 年以上
有期徒刑。
失火燒燬前項之物者，處 1 年以下有期徒刑、拘役或 5 百元以
下罰金。
第 1 項之未遂犯罰之。
預備犯第 1 項之罪者，處 1 年以下有期徒刑、拘役或 3 百元以
下罰金。


司法院資訊處製作；財團法人民間司法改革基金會備份。
